【裁判字號】    97,抗,501
【裁判日期】    970414
【裁判案由】    假扣押
【裁判全文】
臺灣高等法院民事裁定                   97年度抗字第501號
抗  告  人  鞍星股份有限公司
法定代理人  甲○○
上列抗告人因與相對人東毓油壓機械股份有限公司間假扣押事件
，對於中華民國96年12月12日臺灣板橋地方法院96年度裁全字第
9441號所為裁定提起抗告，本院裁定如下：
    主  文
原裁定廢棄。
相對人在原法院之聲請駁回。
聲請及抗告費用由相對人負擔。
    理  由
一、抗告意旨略以：抗告人與相對人於民國（下同）94年9月21
    日簽訂合約（下稱系爭合約），由相對人向抗告人購買簾布
    上膠機1台（下稱系爭機器），並指定將系爭機器安裝於第
    三人鑫永銓股份有限公司（下稱鑫永銓公司），相對人並變
    更合約將KVAL/HR熱媒鍋爐之附屬設備轉包予第三人唐鼎機
    械公司。嗣因鑫永銓公司之場地問題，相對人於95年11月30
    日始通知抗告人進行安裝，組裝試車後，可能因上開熱媒鍋
    爐與系爭機器無法配合，致系爭機器部分功能未盡理想，相
    對人於96年10月26日通知抗告人進行改善，抗告人隨即於96
    年11月14日提出浸布機修改計劃，並於96年11月20日派員進
    行修繕，現仍繼續進行修繕，且抗告人目前正常營運，並無
    逃匿或隱匿財產之情事。相對人就本件假扣押之聲請，固提
    出系爭合約等資料以釋明其請求之原因，惟並未提出任何可
    供即時調查之證據以釋明其假扣押之原因，是原法院所為准
    予假扣押之裁定，實有未洽等語。
二、按債權人就金錢請求或得易為金錢請求之請求，欲保全強制
    執行者，得聲請假扣押；又假扣押，非有日後不能強制執行
    或甚難執行之虞者，不得為之；又請求及假扣押之原因應釋
    明之；前項釋明如有不足，而債權人陳明願供擔保或法院認
    為適當者，法院得定相當之擔保，命供擔保後為假扣押，民
    事訴訟法第522條第1項、第523條第1項、第526條第1項、第
    2項定有明文。依上開規定可知，債權人聲請假扣押，應就
    其請求及假扣押之原因加以釋明，該項釋明如有不足，而債
    權人陳明願供擔保或法院認為適當者，法院得定相當之擔保
    ，命供擔保後為假扣押；惟若債權人就其請求及假扣押之原
    因未予釋明，縱債權人陳明願供擔保，亦難認足補釋明之欠
    缺，其聲請自屬不能准許。
三、相對人在原法院聲請意旨略以：因抗告人所交付之系爭機器
    具有瑕疵而未能試車驗收，惟抗告人已溢付新台幣（下同）
    3,506,000元之價金，且依系爭合約約定，抗告人須於96年3
    月12日安裝完成達可試車標準，而抗告人至少延誤45日，依
    約應給付相對人3,245,400元之罰款，另抗告人尚欠相對人
    購買零件之價金177,670元，合計抗告人積欠相對人6,929,0
    70元債務尚未清償。頃聞抗告人為逃避責任，有變賣財產逃
    匿之消息，恐有日後不能強制執行之虞，為此聲請准對抗告
    人之財產為假扣押等語，並提出系爭合約、新浸布機試車檢
    討會議紀錄及統一發票以為釋明；嗣於本院補充陳述略以：
    抗告人之公司資本總額為500萬元，然其現有財產除所製造
    之貨物外，僅有少數銀行存款及3輛舊小客車，而抗告人迄
    仍無法交付合格之機器由相對人驗收，以按日累計之罰款及
    抗告人可得之利潤相較，抗告人必然放棄補正維修，且其於
    96年10月12日要求相對人須追加500萬元，始願改善系爭機
    器達80%功能，顯無誠意履行合約，亦無能力解決問題，有
    日後不能強制執行或甚難執行之虞等語，並提出抗告人之公
    司登記資料查詢表及95年度綜合所得稅各類所得資料清單以
    為釋明。惟查相對人所提出之系爭合約、新浸布機試車檢討
    會議紀錄及統一發票，僅足釋明其對抗告人之請求，並不能
    釋明本件假扣押之原因；又所提出之抗告人公司登記資料查
    詢表及95年度綜合所得稅各類所得資料清單，亦僅能釋明抗
    告人之現有財產狀況，而不能釋明抗告人有何隱匿財產或變
    賣財產逃匿之情事；況抗告人抗辯其於接獲相對人通知後，
    即於96年11月14日提出浸布機修改計劃，並於96年11月20日
    派員修繕，現仍繼續進行修繕等情，亦據其提出上開修改計
    劃及銷售單以為釋明，亦難認抗告人有何逃避責任之情事。
    則相對人所提出之上開證據既均不能釋明其假扣押之原因，
    雖相對人陳明願供擔保，仍不能以之代釋明，依前揭說明，
    抗告人所為本件聲請不應准許。從而，原法院所為准予假扣
    押之裁定，即有未洽，抗告意旨指摘原裁定不當，聲明廢棄
    ，為有理由，應予准許。爰裁定如主文。
中    華    民    國    97    年    4    月    14    日
                    民事第四庭
                        審判長法  官  張劍男
                              法  官  翁昭蓉
                              法  官  彭昭芬
正本係照原本作成。
本裁定除以適用法規顯有錯誤為理由，並經本院許可外，不得再
抗告。如提起再抗告，應於收受後10日內委任律師為訴訟代理人
向本院提出再抗告狀。並繳納再抗告費新台幣１千元。
中    華    民    國    97    年    4     月    15    日
                              書記官  丁華平


司法院資訊處製作；財團法人民間司法改革基金會備份。
